臺灣高雄地方法院刑事判決　　　　　　　　　　　　九十三年度易字第二七○號
　　公　訴　人　臺灣高雄地方法院檢察署檢察官
　　被　　　告　己○○
右列被告因竊盜案件，經檢察官聲請以簡易判決處刑（九十二年度偵字第一五六九九
號），本院認不宜以簡易判決處刑，改依通常程序審理，本院判決如左：
    主  文
己○○無罪。
    理  由
一、公訴意旨略以：被告己○○基於意圖為自己不法所有之概括犯意：(一)先於民國九
    十二年五月二十一日二十二時許，在屏東縣潮州鎮○○里○○路四之二號旁，因
    見乙○○所有，價值約新台幣（下同）一萬五千元，車牌號碼為ＰＬＸ─一七二
    號之重型機車停放該處，竟以自備之鑰匙發動機車，將機車竊走後，並將機車之
    車牌取下丟棄，嗣於次日十七時三十分許，騎乘上開贓車至屏東縣潮州鎮○○路
    二二九號，甲○○所經營之宏達機車行販售機車，佯稱其為潘惠雯，並出示「邱
    梅菊」之國民身分證，表示該機車為其母邱梅菊所有，並留下聯絡地址電話等資
    料，不知情之甲○○遂以一萬元之代價購買上開贓車，後因甲○○察覺有異，查
    證被告所留下之聯絡資料未果，報警處理。(二)被告復承上之概括犯意，於九十二
    年五月二十三日晚間某時許，在屏東縣潮州鎮○○里○○路八之五號前，因見丙○○所有，價值約一萬五千元，車牌號碼為ＰＨＰ─三七八號之重型機車停放該
    處，且機車鑰匙猶插在機車上，竟以該把鑰匙發動機車，將機車竊走，得手後將
    車牌卸下，並破壞該車之後照鏡、方向燈及座椅等處後，於同日二十二時許騎乘
    上開贓車至甲○○所經營之機車行，欲以相同之手法販售上開贓車時，為甲○○
    報警當場所查獲。因認被告涉有刑法第三百二十條第一項之竊盜罪嫌。
二、公訴人認被告涉犯有右揭竊盜犯罪，無非係以：(一)被害人乙○○、丙○○之指訴
    。(二)證人甲○○、洪敏松之證言。(三)贓物認領保管單二紙、照片八幀在卷可按。
    (四)上開「邱梅菊」之國民身分證一張及錀匙一把扣案可佐，資為論據。訊據被告
    坦承於九十二年五月二十三日，將車牌號碼ＰＨＰ─三七八號重型機車送至甲○○經營之宏達機車行之事實，惟矢口否認有何竊盜之犯行，辯稱：伊未於九十二
    年五月二十二日前往甲○○經營之機車行，車牌號碼ＰＬＸ─一七二號之重型機
    車與伊無關，另伊於屏東縣潮州鎮八大樂園附近，拾獲車牌號碼ＰＨＰ─三七八
    號重型機車，拾獲時該車破舊，倒於地上，其上插有錀匙，並未懸掛車牌，且不
    能發動，伊認無人所有，始將該車推至甲○○經營之機車行修理，以供自己騎用
    等語。
三、按犯罪事實應依證據認定之，無證據不得認定犯罪事實；又不能證明被告犯罪者
    ，應諭知無罪之判決，刑事訴訟法第一百五十四條第二項、第三百零一條第一項
    分別定有明文。又事實之認定，應憑證據，如未能發現相當證據，或證據不足以
    證明，自不能以推測或擬制之方法，以為裁判基礎（最高法院四十年臺上字第八
    六號判例意旨參照）。且認定犯罪事實所憑之證據，雖不以直接證據為限，間接
    證據亦包括在內；然而無論直接或間接證據，其為訴訟上之證明，須於通常一般
    之人均不致有所懷疑，而得確信其為真實之程度者，始得據為有罪之認定，倘其
    證明尚未達到此一程度，而有合理之懷疑存在，致使無從形成有罪之確信，根據
    「罪證有疑，利於被告」之證據法則，即不得遽為不利被告之認定，亦有最高法
    院七十六年度臺上字第四九八六號判例可稽。其以情況證據（即間接證據）斷罪
    時，尤須基於該證據在直接關係上所可證明之他項情況事實，本乎推理作用足以
    確證被告有罪，方為合法，不得徒憑主觀上之推想，將一般經驗上有利被告之其
    他合理情況逕予排除，此觀諸最高法院三十二年上字第六十七號判例意旨亦甚彰
    明。另檢察官對於起訴之犯罪事實，應負提出證據及說服之實質舉證責任。倘其
    所提出之證據，不足為被告有罪之積極證明，或其指出證明之方法，無從說服法
    院以形成被告有罪之心證，基於無罪推定之原則，自應為被告無罪判決之諭知（
    最高法院九十二年臺上字第一二八號判例參照）。經查：
    (一)右揭車牌號碼ＰＬＸ─一七二號重型機車為乙○○所有，於九十二年五月二十
      一日二十二時許，在屏東縣潮州鎮○○里○○路四之二號旁失竊之機車，而車
      牌號碼ＰＨＰ─三七八號重型機車則為丙○○所有，於九十二年五月二十三日
      二十二時許在屏東縣潮洲泗林里開元路八之五號車庫內失竊之機車，分別已據
      證人即被害人乙○○於警詢、證人即被害人丙○○於警詢及本院審判時證述屬
      實，雖足認上開機車二輛，確屬被害人乙○○、丙○○於右揭時地失竊之機車
      無疑，惟細繹證人乙○○於警詢、證人丙○○於警詢及本院審判中所為之陳述
      ，均未證述聞見被告於右揭時地竊取上開機車二輛等情，是證人乙○○於警詢
      、證人丙○○於警詢及本院審判中之證言，均不足據以認定被告涉有上開竊盜
      之犯行。
    (二)被告先於九十二年五月二十二日十七時三十分許，騎乘車牌號碼ＰＬＸ─一七
      二號重型機車至甲○○經營之宏達機車行，以一萬元之代價，將車牌號碼ＰＬ
      Ｘ─一七二號重型機車，出賣予甲○○，作為環保回收車，再於九十三年五月
      二十三日二十二時許，騎乘車牌號碼ＰＨＰ─三七八號重型機車至甲○○經營
      之宏達機車行，欲將車牌號碼ＰＨＰ─三七八號重型機車，出賣予甲○○，作
      為環保回收車等情，雖據證人甲○○於偵查中及本院審判中證述屬實，核與證
      人蘇貞於警詢中證述於九十二年五月二十二日十七時三十分許，騎乘機車陪
      同被告前往宏達機車行，並搭載被告返家，及於九十二年五月二十三日二十二
      時十分許，騎乘機車前往宏達機車行，欲載送被告返家之情節相符。然亦僅足
      以證明被告確曾先後持有上開機車二輛等情，至於被告持有上開機車二輛之原
      因而何，尚無從據以論斷。至證人蘇貞於偵查中雖改稱：於九十二年二月二
      十二日並未至宏達機車行搭載己○○云云，惟查，證人蘇貞原係被告之甥女
      ，業據證人蘇貞於偵查中證述屬實，彼此至親，所為之證言，難免偏頗，且
      核與其個人於警詢中之證言，顯有不符，應係事後迴護被告之詞，不足採信。
    (三)另證人即查獲被告之員警洪敏松於偵查中、證人即查獲被告之員警戊○○於本
      院審判中之證言，充其量僅足以證明查獲被告之經過；而贓物認領保管單、照
      片八幀、「邱梅菊」之國民身分證一張及錀匙一把，亦分別僅足以證明上開機
      車二輛確係乙○○、丙○○於右揭時地失竊之機車，業經乙○○、丙○○領回
      ；前開照片八幀所攝上開機車二輛為警尋獲時之外觀、扣案錀匙之外觀、被告
      為警查獲時之容貌及衣著；確有證人甲○○所稱「邱梅菊」國民身分證之存在
      ；及扣得錀匙一把之事實，均無從據以認定被告涉有上開竊盜之犯行。
    (四)按刑事訴訟法第一百五十四條第二項規定，犯罪事實應依證據認定之，無證據
      不得認定犯罪事實，此一證據裁判及禁止推定罪狀原則，並非僅為被告個人之
      訴訟利益而設，尤其重在發現真實以求國家刑罰權之正確行使，若無足可證明
      被告從事犯罪構成要件行為之積極證據，無論假定某一被告犯罪行為，而令其
      自證無罪，藉以過濾及鎖定特定犯罪人，或推測被告涉及某項罪名，而依其自
      辯過程，蒐求該被告生活經歷資料，藉以判斷其究竟有無構成特定犯罪，俱非
      法之所許。本件被告於上開機車二輛失竊以後，雖曾先後持有上開機車二輛，
      已如前述，惟持有贓物，在社會生活經驗上，合理之原因不一而足，無從僅以
      被告持有贓物之事實，忖度被告取得贓物之來源，且縱令被告係以竊盜、搶奪
      、強盜、詐欺、侵占而持有，或因收受、搬運、故買贓物等犯罪行為而持有，
      所涉犯罪構成要件各不相同，亦不能因被告否認持有並未交待來源、對於來源
      交待不清或拒絕交待，或交待來源與失竊情節不符而任意推定，致有違刑事訴
      訟法證據裁判及禁止推定罪狀原則。本件並無積極證據足資證明上開機車二輛
      確為被告所竊取，自難僅憑被告曾經先後持有上開機車二輛等情，即憑主觀之
      推想，將一般經驗上有利被告之其他合理情況逕予排除，遽論以竊盜之罪責。
      公訴人徒以被告曾經先後持有上開機車二輛等情，即推測或擬制之方法，推認
      被告於前揭時地先後竊取上開機車二輛，並於竊得以後，將上開機車二輛之車
      牌卸下，及破壞車牌號碼為ＰＨＰ─三七八號之重型機車之後照鏡、方向燈及
      座椅等處，涉有竊盜之犯行，尚嫌速斷。
    (五)至被告於將上開機車二輛出賣予甲○○時，雖未據實供出其身分及上開機車二
      輛之來源，且被告所辯車牌號碼ＰＬＸ─一七二號之重型機車並伊無關，車牌
      號碼ＰＨＰ─三七八號重型機車不能發動，伊係推至宏達機車行修理，以供自
      己騎用云云，亦與證人甲○○於偵查及本院審判中證述被告將車牌號碼ＰＨＰ
      ─三七八號重型機車騎至宏達機車行，欲將該車出賣，作為環保回收車等語不
      符。然查，被告於九十二年間，前因違反毒品危害防制條例案件，業經臺灣屏
      東地方法院檢察署發布通緝，為警查獲時，仍在通緝之中，此有臺灣高等法院
      被告全國前案紀錄表一份在卷可參，被告為免通緝犯之身分為他人查知，而向
      宏達機車車陳述不實之身分，藉以隱匿通緝犯之身分，應與常情無悖；再被告
      於出賣上開機車二輛時，雖未據實供出上開機車二輛之來源，且其所辯之情節
      ，復與證人甲○○於偵查及本院審判時證述之情節不符，惟按認定犯罪事實應
      依證據，為刑事訴訟法所明定，故被告否認犯罪事實所持之辯解，縱屬不能成
      立，仍非有積極證據足以證明其犯罪行為，不能遽為有罪之認定（最高法院三
      十年上字第一八三一號判例參照），本件既查無積極證據足認上開機車二輛確
      為被告所竊取，自亦不得僅憑被告於出賣上開機車二輛時並未據實供出其來源
      或其所辯不實，遽為不利被告犯罪事實之認定，併此敘明。
四、綜上所陳，本件公訴人所提出之證據，及所指出證明之方法，並未達於通常一般
    之人均不致有所懷疑，而得確信其為真實之程度，尚不足使本院形成有罪之確信
    ，形成被告有罪之心證，揆諸首揭判例之意旨，應認不能證明被告犯罪，既不能
    證明被告犯罪，自應為無罪之諭知。至被告持有上開機車二輛，是否涉有收受贓
    物或侵占脫離本人持有之物之罪嫌，自應由檢察官另行偵辦，附此敘明。
據上論斷，應依刑事訴訟法第三百零一條第一項判決如主文。
本案經檢察官丁○○到庭執行職務。
中      華      民      國      九十三      年      七    月      九    日
                                臺灣高雄地方法院刑事第十五庭
                                    審判長法  官    張維君
                                    法  官    洪珮婷
                                          法  官    伍逸康
右正本證明與原本無異。
如不服本判決，應於判決送達後十日內，向本院提出上訴狀。
                                          書記官    吳月華
中      華      民      國      九十三      年      七    月      九    日
